臺灣臺北地方法院刑事判決　　　　　　　　　　　　　九十二年度訴字第六六０號
　　公　訴　人　臺灣臺北地方法院檢察署檢察官
　　被　　　告　乙○○
　　指定辯護人　甲○公設辯護人　陳德仁
右列被告因違反毒品危害防制條例案件，經檢察官提起公訴（九十一年度偵字第二四
○三○號），甲○判決如左：
    主      文
乙○○無罪。
    理      由
一、公訴意旨略以：被告乙○○意圖營利，基於概括之犯意，自民國九十年十一月初
    某日起，由戊○○以電話聯絡被告使用之0000000000號行動電話，於
    附表所示之時間、地點及價格，連續販賣第一級毒品海洛因二次、第二級毒品安
    非他命三次予戊○○；嗣於九十一年二月一日凌晨一時三十分許，戊○○配合警
    方以相同方式聯絡被告，於臺北市○○區○○路四二四巷與四八六巷口，以新臺
    幣（下同）一千元向被告購買第一級毒品海洛因時，始為警循線查獲，並扣得海
    洛因八包（淨重三公克）、安非他命六包（淨重九公克）、電子磅秤一個、注射
    針筒一支及塑膠分裝袋三十二個，因認被告涉犯毒品危害防制條例第四條第一項
    、第二項之販賣第一、二級毒品罪嫌云云。
二、按犯罪事實應依證據認定之，無證據不得認定犯罪事實，刑事訴訟法第一百五十
    四條第二項定有明文；又不能證明被告犯罪者，應諭知無罪之判決，同法第三百
    零一條第一項亦有明定。次按認定犯罪事實所憑之證據，雖不以直接證據為限，
    間接證據亦包括在內；然而無論直接或間接證據，其為訴訟上之證明，須於通常
    一般之人均不致有所懷疑，而得確信其為真實之程度者，始得據為有罪之認定，
    倘其證明尚未達到此一程度，而有合理之懷疑存在時，即應為有利於被告之認定
    ，更不必有何有利之證據，最高法院三十年上字第八一六號判例、七十六年台上
    字第四九八六號判例參照。
三、公訴人認被告涉犯販賣第一、二級毒品罪嫌，無非係以被告於警詢及偵查中自白
    持有第一級毒品海洛因、第二級毒品安非他命，及持用0000000000號
    行動電話等事實，並經證人戊○○於警詢及偵查中證稱曾向被告乙○○購買毒品
    等語，復有扣案之海洛因八包（除其中一包無毒品反應外，其餘七包經檢驗均含
    有海洛因成分）、安非他命六包、電子磅秤一個、塑膠分裝袋三十二個在卷可稽
    等情，為其主要論據。訊據被告固不否認於九十一年二月一日凌晨一時三十分許
    ，與丁○○共乘Ｕ四─三四八七號自小客車前往臺北市○○區○○路四二四巷與
    四八六巷口，旋為警查獲，並扣得前揭毒品、磅秤、分裝袋等事實，惟否認有何
    販賣第一、二級毒品之犯行，辯稱：扣案之毒品及磅秤、分裝袋等物非伊所有，
    伊當日在丁○○車上僅攜帶一個包包，然警方係從另一個包包查獲毒品，伊跟戊○○僅為一同吸毒的朋友，當天戊○○打電話說他人不舒服，叫伊過去一下，伊
    不知什麼原因，一到現場即遭警方查獲，然並未販賣毒品等語。經查：
  (一)臺北市政府警察局少年警察隊係於九十一年一月三十一日下午六時三十分許，持
    臺灣板橋地方法院核發之搜索票，至臺北縣中和市○○街四九六巷十二號戊○○
    之住處，查獲戊○○施用安非他命犯行，並扣得安非他命一包（淨重○‧二公克
    ）、吸食器一個、注射針筒一支等物，嗣經戊○○以乙○○使用之000000
    0000號行動電話聯絡乙○○，雙方相約在臺北市○○區○○路四二四巷與四
    八六巷巷口處見面，警員旋於同年二月一日凌晨一時三十分許，於乙○○、丁○○共乘Ｕ四─三四八七號自小客車前往上址與戊○○會合之際，當場查獲被告乙○○、丁○○（丁○○業經不起訴處分確定），並於現場扣得白色粉末八包、結
    晶六包、電子磅秤一個、塑膠分裝袋三十二個等情，業據被告供明在卷，並經證
    人丁○○、戊○○證述綦詳，復據甲○調取臺灣板橋地方法院九十一年度毒偵字
    第六○七號偵查卷宗核閱無訛。而扣案之白色粉末八包，經送法務部調查局鑑定
    結果，除其中一包（淨重○‧三二公克，包裝重○‧三二公克）無毒品反應外，
    其餘七包（合計淨重一‧七三公克，包裝重一‧六○公克，純質淨重○‧九一公
    克）均含第一級第六項毒品海洛因成分，有該局九十一年四月二十五日調科壹字
    第○六○○○六○七二號鑑定通知書一紙在卷可稽（臺灣板橋地方法院檢察署九
    十一年度偵字第三三六三號卷，第六十頁）；另扣案之結晶六包，經送法務部調
    查局鑑定結果，均含第二級第八九項毒品甲基安非他命成分，合計淨重一二‧七
    五公克，包裝重二‧一二公克等情，亦有該局九十二年七月三日調科壹字第○九
    二六二六一○○二○號鑑定通知書一紙在卷可稽（見甲○卷，第九十頁）。被告
    於甲○審理時雖否認扣案之海洛因、安非他命、電子磅秤、塑膠分裝袋等物為其
    所有，辯稱該物係從車上查獲，非從伊包包內查獲云云，惟查，被告於警詢時業
    已供承前揭扣案物品為其所有，且該安非他命及海洛因均係向綽號「阿泉」之男
    子購買，電子磅秤則為友人寄放等語（見前揭偵字第三三六三號卷，第四頁至第
    五頁）；復於檢察官偵查中再度供稱：「（毒品何來？）我買來自己用，是友人
    先賒給我用，以後給錢」、「磅秤及分裝袋均『阿泉』寄在我這，當天我剛拿到
    毒品」等語（見臺灣臺北地方法院檢察署九十一年度偵字第二四○三○號卷，第
    十八頁正、反面）。而駕駛Ｕ四─三四八七號自小客車搭載被告前往警方查獲地
    點之丁○○亦於警詢中陳稱：「現場在車內查獲海洛因及安非他命、電子磅秤、
    注射針筒、塑膠分裝袋等物」、「警方所查獲之毒品都是乙○○一人所持有，因
    她一時緊張將手持乙包海洛因掉落在手剎車位置上」（見前揭偵字第三三六三號
    卷，第六頁至第七面）；於偵查中亦陳稱：「毒品從乙○○身上拿出來，我身上
    沒搜到毒品」等語（見同前卷，第三十頁反面），復於甲○審理時證稱：乙○○
    當時帶一個包包及手機上車，扣押物品是當天警察在乙○○包包裡找到的，警詢
    時警察有問我包包的東西是誰的，我就說是乙○○的等語（見甲○卷，第一六○
    、一六一頁）。此外，復據當日查獲被告之臺北市政府警察局刑事警察大隊小隊
    長許建智於甲○證稱：「（當天查獲的扣案物品是在何處查獲？）其中一包白色
    粉末是在車內的手煞車下面查到，其他都是在乙○○包包裡查到的，查獲時乙○○有承認包包是她的」、「（扣案物品中，除一包白色粉末外，是否均在包包內
    查到？）是的」（見甲○卷，第四三頁），及臺北市政府警察局少年警察隊偵查
    員丙○○證稱：毒品是在乙○○包包查到的等語（見甲○卷，第六三、六四頁）
    。足見扣案之海洛因、安非他命、電子磅秤、注射針筒、塑膠分裝袋等物均係自
    被告所揹包包內查獲一節，至屬明確；被告雖於甲○翻異前詞，辯稱：我是有帶
    一個包包，警察從車上找到另一個包包，不是我的，我的包包一直都揹在身上，
    警察有搜，沒有搜到東西等語（見甲○卷，第一六五頁），惟此非僅與其先前於
    警詢及偵查中所供不符，亦與證人丁○○、許建智、丙○○前開證述情節有悖，
    且證人丁○○就此復進一步證稱：「（你有無看到警察如何處理乙○○攜帶的包
    包？）車子是由警察開到警局地下室，後來我到警察局樓上製作筆錄時，就有看
    到包包放在桌上」、「我車上並沒有其他的包包，乙○○身上只有揹著一個包包
    ，就是後來我在警局桌上看到的包包」（見甲○卷，第一六二、一六五頁）。被
    告辯稱扣案海洛因及安非他命等物非自其身上查獲云云，顯屬卸責之詞，不足採
    信。
  (二)公訴意旨認被告涉犯附表所示販賣第一級毒品海洛因二次、第二級毒品安非他命
    三次之犯行，無非係以證人戊○○於警詢及偵查中之證述，佐以被告為警查獲當
    日，身上攜帶有海洛因七包、安非他命六包、電子磅秤一個、注射針筒一支、塑
    膠分裝袋三十二個等情，為其主要論據。惟按犯麻醉藥品管理條例或毒品危害防
    制條例之罪，因供出麻醉藥品或毒品之來源因而破獲者，依前揭條例均得減輕其
    刑，則施用或販賣麻醉藥品或毒品之人，如供出麻醉藥品或毒品之來源，因而破
    獲者，既得藉以要求寬典減輕其刑，則其所為不利於被告陳述之真實性，已較一
    般之陳述為低，自應佐以其他足以令人確信其陳述為真實之補強證據，始得以其
    供述作為不利於被告認定之依據。查戊○○固於警詢時證稱：「（你所施用海洛
    因或安非他命等毒品，其來源為何？）我所施用海洛因或安非他命等毒品，係向
    『慧貞』女子及綽號『國華』男子購買施用」、「（你如何向綽號『慧貞』女子
    購買海洛因或安非他命毒品施用，其購買毒品種類、數量、價格及時地，請詳述
    之？）我於九十年十一月初、中旬各一次，在臺北市○○街附近，向『慧貞』購
    買安非他命一包（毛重○‧五公克，淨重○‧三公克），價格新臺幣（下同）一
    千元，第三次、四次，係於九十一年一月初及中旬，購買海洛因一包（毛重○‧
    二公克，淨重○‧一公克），價格每次一千元，第五次係於九十一年元月三十一
    日十時許，在臺北縣新莊市○○街『慧貞』住所附近，購買安非他命一包，價格
    一千元」、「我都是先打『慧貞』行動電話0000000000號聯絡購買毒
    品種類，並議定交易時間、地點。『慧貞』若是要在路邊交易，都會由她的男友
    駕著一輛鐵黑色鈴木休閒車搭載『慧貞』前來議定地點交易毒品。『慧貞』搭乘
    該車前來交易大約有二次之多」、「經我當面指認李慧真確實就是綽號『慧貞』
    上游毒販資料，循線查獲毒販，希望庭上能原諒，給我改過自新機會」等語（見
    同上偵字第三三六三號卷，第十一至十二頁）；於偵查中則證稱：「（查獲毒品
    是誰的？）○‧四公克是我的，其他是乙○○身上查獲的」、「（你先被查獲？
    ）是，被查獲後，我供出上游是乙○○，我手機內有李電話，我就聯絡李，我跟
    她說我人在外面，要向她買一千元的海洛因，她說好，我們約在長泰街三角公園
    ，我跟警方坐車前往，就逮獲乙○○」、「（之前，向李購買多少次？什麼時候
    ？）二次，約一個禮拜，買一千元安非他命，被查獲這次，警察叫我向李買海洛
    因，都是用手機聯絡，都在臺北市○○街全虹通信行外面，一次是開車來，一次
    是約在新莊辛亥路，我騎機車過去，通常二次都是朋友拜託我向李買的，因為我
    沒錢買，那個朋友叫阿文，買到以後，我們都一起在臺北三角公園的公共廁所或
    青年公園阿成家吸食」等語（見同上偵查卷，第四六至四七頁）。依戊○○前開
    證言以觀，其於警詢時指稱被告曾以每包一千元之價格，販售海洛因二次、安非
    他命三次，惟於偵查中則又證稱先前曾向被告以每包一千元之價格購買安非他命
    二次，則其證述被告販賣毒品之種類、次數，前後已有不一之情形，況戊○○嗣
    於檢察官偵查中否認前詞，證稱：「（毒品何來？）我是向別人拿的，我在警局
    胡亂說是乙○○給我的」、「（為何誣告她？）我自己不想在警局過年，不是故
    意誣陷她，我打電話叫她幫我找一千元的貨，李女說問到了會打電話給我，我又
    打給她，她與我約在長沙街交貨因而抓到李女」等語（見同前偵字第二四○三○
    號卷，第十七頁反面），更於甲○審理時證稱：九十一年一月三十一日晚上警察
    到我家搜索，被查獲安非他命及注射針筒，警察叫我把毒品拿出來，跟我說如果
    不想被關起來，就要說出藥的來源，當時再過二個禮拜就要過年，警察說如果不
    想進去過年，就老實說藥是跟誰買的，我就故意陷害乙○○，我就跟警察說藥是
    我用錢跟乙○○買的，但我那時候沒有跟乙○○買過毒品，我那時很害怕，所以
    才會跟警察說我是跟乙○○買毒品，我打電話給乙○○，只有叫他過來，沒有說
    要做什麼，我只是問他在那裡，要約在那裡見面等語（見甲○卷，第一四二至一
    四三頁）。查證人戊○○係遭警方持搜索票至住處查獲其施用毒品犯行，並扣得
    安非他命等物後，為求獲得較輕之處罰，始配合警方以電話與被告聯繫等情，除
    據戊○○供明在卷外外，並據警員許建智於甲○證稱：我們持搜索票至戊○○住
    處搜索，戊○○表示毒品是向一名「慧貞」女子購買，我們告知他如果供出來源
    ，就可以減輕刑度，戊○○就打被告之行動電話與對方聯絡而查獲被告等語（見
    甲○卷，第四一頁），核與警員丙○○證稱：我們向板橋地院聲請搜索票，到戊○○住處查獲他有毒品，帶回少年隊後，我們告訴他，如果供出上手，查獲毒品
    來源，對他比較有利，他也答應，我們問他毒品來源，他說都是向慧貞買的等語
    （見甲○卷，第六十頁），互核相符。證人戊○○既為求獲得減輕其刑之寬典而
    向警方供出其施用毒品之上游來源，則必應另有其他較為堅強之補強證據，以與
    其陳述相互印證佐憑，始得採為不利於被告認定之依據，本件戊○○雖於警詢中
    供稱曾於附表所示時間、地點，向被告購買海洛因二次、安非他命三次，惟其於
    偵查中則陳稱先前購買過安非他命二次，然嗣又全盤否認被告有何販賣毒品之行
    為，則其先前所為不利於被告之陳述，已難認為毫無瑕疵而得全盤採憑；至於被
    告雖於九十一年二月一日經由證人戊○○之邀約而外出，並於其所揹之包包內查
    獲海洛因、安非他命、電子磅秤及分裝袋等物，然至多僅能用以證明被告二月一
    日當日外出與戊○○見面之目的，惟此一嗣後查獲毒品等物之事實，能否遽而推
    論被告先前於九十年十一月初某日、同年月中旬某日、九十一年一月初某日、同
    年月中旬某日、同年月三十一日等日（即附表所示時間），確有販賣毒品之犯行
    ，亦非無疑。從而本件僅有證人戊○○存有瑕疵之證言，被告復否認犯罪，於缺
    乏其他補強證據之情形下，自難遽論被告有公訴意旨所載於附表所示時間、地點
    販賣第一、二級毒品之犯行。
  (三)公訴意旨又以戊○○於九十一年二月一日凌晨一時三十分許，配合警方聯絡乙○○，於臺北市○○區○○路四二四巷與四八六巷口，以一千元向乙○○購買第一
    級毒品海洛因時，為警循線查獲，當場並扣得海洛因、安非他命、電子磅秤、注
    射針筒及塑膠分裝袋等物，因認被告此部分涉犯販賣第一級毒品海洛因之犯行。
    經查，公訴意旨認戊○○當日係以一千元價格向被告購買海洛因，無非係以戊○○於偵查中證稱：「被查獲後，我供出上游是李慧真，我手機內有李電話，我就
    聯絡李，我跟她說我人在外面，要向她買一千元的海洛因，她說好，我們約在長
    泰街三角公園，我跟警方坐車前往，就逮獲乙○○」、「被查獲這次，警察叫我
    向李買海洛因」等語（見同前偵字第三三六三號卷，第四六至四七頁），為其主
    要依據。惟查，被告於偵查中辯稱：「因我自己在用，隨身攜帶，因戊○○也想
    用，叫我向人家拿『藥』過去給他用」（見同前偵字第三三六三號卷，第六四頁
    反面）、「張叫我過去一下，不知道什麼原因，我一到即被抓」、「（是否張說
    需要毒品？）張只說要用『藥』」（見同前偵字第二四○三○號卷，第十七頁反
    面），並於甲○審理時供稱：「（你跟戊○○之間，是否用『藥』稱呼安非他命
    ？）是的」（見甲○卷，第一五五頁），戊○○嗣於偵查中亦證稱：「我是向別
    人拿的，我在警局胡亂說是乙○○給我的」、「我自己不想在警局過年‧‧‧，
    我打電話叫她幫我找一千元的『貨』，李女說問到了會打電話給我」、「（當天
    向李女要什麼毒品？）安非他命」等語（見同前偵字第二四○三○號卷第十七至
    十八頁）；復於甲○審理時證稱：「就是警察來的時候，警察叫我把毒品拿出來
    ，跟我說如果不想被關起來，就要說出『藥』的來源‧‧‧，當時再過二個禮拜
    就要過年，警察說如果不想進去過年，就老實說『藥』是跟誰買的，我就故意陷
    害乙○○，我就跟警察說『藥』是我用錢跟乙○○買的‧‧‧」、「（你剛才所
    說『藥』，是指什麼？）是安非他命」、「（你跟乙○○講話時，是用什麼樣的
    詞句表示毒品？）就是直接跟他講『藥』。就是要藥，要安非他命」、「（對於
    乙○○於偵查中供稱，查獲當天你與他聯絡時，說需要用『藥』，有何補充？）
    我有打電話給他，是有這樣講沒錯」等語（見甲○卷，第一四二、一四七、一四
    九至一五○頁）。參以證人即警員許建智於甲○證稱：「（戊○○與對方聯絡時
    ，如何表示？）時間太久，我不記得」、「（對戊○○於偵查中表示，他在電話
    中請對方幫他『找一千元的貨』等語，有何意見？）他是用『貨』來稱呼沒有錯
    」、「（對戊○○於同日在偵查中表示，向對方表示要買安非他命，有何意見？
    ）時間太久，沒有印象，但沒有講到海洛因，也沒有講到安非他命，都只是說『
    貨』」、「（是何人請戊○○打電話聯絡乙○○？）是戊○○自願打的」、「（
    是否記得有無指示戊○○要購買何種毒品？）我們沒有跟他說」（以上見甲○卷
    ，第四二至四五頁），警員丙○○亦證稱：「（有無要求戊○○去向對方購買特
    定毒品？）沒有」、「（在被告出現前，是否知悉戊○○要買的毒品種類？）不
    記得」等語（以上見甲○卷，第六二頁）。是本件戊○○僅被查獲安非他命一小
    包（淨重○‧二公克），為求獲得減刑之寬典而於警員之建議下供出其毒品來源
    ，查獲戊○○之警員許建智、丙○○等人並未要求戊○○向被告購買特定種類之
    毒品，戊○○當日以電話與被告聯繫時，均僅提到「要一千元的『貨』」或「需
    要『藥』」等語，而未具體指稱毒品種類，且戊○○與被告平日時就安非他命之
    稱呼，又均以「貨」或「藥」表示，顯見被告於警詢時供稱當日要向被告購買海
    洛因云云，顯與客觀事實證據不符，公訴意旨認被告當日係欲出售海洛因予證人
    戊○○，因認被告所為涉犯販賣第一級毒品罪嫌云云，即有未合。至於被告因證
    人戊○○告以需要「貨」或「藥」（按即安非他命）而允應出面，其主觀上似僅
    有交付安非他命予戊○○之意思（不論係基於販賣、轉讓或何種犯罪之意思），
    縱其同時攜帶海洛因七包抵達現場而為警查獲，然於缺乏其他補強證據之情形下
    ，亦不得因此即推論其有轉讓海洛因之意，此部分行為自無證據證明構成轉讓第
    一級毒品之犯行，甲○尚無從變更法條予以論罪科刑。至於被告於九十一年二月
    一日當日，允應證人戊○○需要「貨」或「藥」之要求，而攜帶安非他命六包、
    磅秤、分裝袋等物外出，旋為警查獲之行為，是否構成販賣、轉讓第二級毒品安
    非他命或其他型態之犯罪，因販賣第一級毒品罪與販賣第二級毒品罪，其犯意個
    別，罪名互殊，檢察官僅起訴被告販賣第一級毒品之罪，販賣第二級毒品部分不
    在本件起訴範圍之列，甲○尚不得予以審酌，此部分應由檢察官另行處理，併此
    敘明。
四、綜右理由，本件僅有證人戊○○存有瑕疵之證言，被告復否認犯罪，於缺乏其他
    補強證據之情形下，尚難遽論被告有公訴意旨所載於附表所示時間、地點販賣第
    一、二級毒品之犯行；另被告與證人戊○○於九十一年二月一日當日均僅聯繫安
    非他命之事，亦難認被告有何販賣第一級毒品海洛因之犯行。此外，復查無其他
    積極證據，足資證明被告確有公訴人所指之上開犯行，即不能證明被告犯罪，應
    為無罪之諭知。
據上論斷，應依刑事訴訟法第三百零一條第一項，判決如主文。
本案經檢察官林黛利到庭執行職務
中　　　華　　　民　　　國　　九十三　　年　　　三　　　月　　二十五　　日
                                      臺灣臺北地方法院刑事第十一庭
                                          審判長  法  官  劉方慈
                                                  法  官  陳容正
                                                  法  官  林庚棟
右正本證明與原本無異。
如不服本判決，應於判決送達後十日內向甲○提出上訴狀（應抄附繕本）。告訴人或
被害人如對於本判決不服者，應具備理由請求檢察官上訴，其上訴期間之計算係以檢
察官收受判決正本之日期為準。
                                                  書記官  殷玉芬
中　　　華　　　民　　　國　　九十三　　年　　　三　　　月　　二十九　　日
附表：
┌──┬──────────┬────────┬────────────┐
│編號│ 時             間  │地            點│  購買毒品之種類及價格  │
├──┼──────────┼────────┼────────────┤
│ 一 │九十年十一月初某日  │臺北市○○街附近│ 安非他命一包、一千元   │
├──┼──────────┼────────┼────────────┤
│ 二 │九十年十一月中旬某日│臺北市○○街附近│ 安非他命一包、一千元   │
├──┼──────────┼────────┼────────────┤
│ 三 │九十一年一月三十日  │新莊市○○街附近│ 安非他命一包、一千元   │
├──┼──────────┼────────┼────────────┤
│ 四 │九十一年一月初某日  │不詳            │ 海洛因一包、一千元     │
├──┼──────────┼────────┼────────────┤
│ 五 │九十一年一月中旬某日│不詳            │ 海洛因一包、一千元     │
└──┴──────────┴────────┴────────────┘
